臺灣臺中地方法院刑事判決　　　　　　　　　　　　　九十三年度易字第六一九號
　　公　訴　人　臺灣臺中地方法院檢察署檢察官
　　被　　　告　乙○○
右列被告因違反動產擔保交易法案件，經檢察官聲請簡易判決處刑（九十二年度偵緝
字第二四○號），本院臺中簡易庭（九十三年度中簡字第五○○號）認無從逕對被告
為簡易處刑，移由本院普通庭審理，被告於準備程序中就被訴事實為有罪之陳述，經
告知簡式審判程序之旨，並聽取公訴人、被告之意見後，由本院合議庭裁定由受命法
官獨任進行簡式審判程序，判決如左：
    主  文
乙○○共同意圖為他人不法之所有，以詐術使人將本人之物交付，處拘役參拾日，如
易科罰金，以參佰元折算壹日。
    事  實
一、乙○○明知無業，無意購車且無資力清償貸款分期清償之金額之情形下，竟因友
    人陳惠娟之請託，與陳惠娟共同意圖為陳惠娟不法所有之犯意聯絡，由乙○○擔
    任買受人，陳惠娟擔任連帶保證人，於民國（下同）八十七年十月三十一日，至
    位於臺中市○○區○○路八十八號之「甲○○○商行」負責人林素瑛，向該商行
    之股東林育安佯示乙○○欲以動產擔保附條件買賣之方式，購買ＯＢＦ－四一三
    號號光陽牌機車，約定分期付款期間自八十七年十一月三十日起至八十八年十月
    三十日止，每期應繳付新台幣（下同）六千一百四十元整，並約定標的物存放地
    點為契約所載之乙○○住址即彰化縣社頭鄉廣興村圳仔巷七號，在貸款未還清之
    前，乙○○不得將前開自用小客車任意遷移、出賣、出質、移轉或為其他處分，
    致林育安陷於錯誤認其有意願清償貸款，而與訂定動產抵押契約並交付上開機車
    ，乙○○任由陳惠娟使用該部機車。詎乙○○除於購車當日給付自備款六千元外
    ，即未繳納任何一期車款，且避不見面，致債權人「甲○○○商行」林素瑛追索
    無著而受有損害，始查悉上情。
二、案經「甲○○○商行」負責人林素瑛訴由臺灣臺中地方法院檢察署檢察官聲請簡
    易判決處刑。
    理  由
一、訊據被告於本院準備及簡式審判程序為有罪之陳述，坦承右開事實，並自白於買
    車之際，並無繳付車款的能力，是為了陳惠娟去買該部機車，之後由陳惠娟出錢
    繳付第一期款六千元後，即未再繳款，附條件買買（分期付款）保證書確實由他
    簽訂，「甲○○○商行」交車後，車輛由陳惠娟開走，即未再續為繳款等語。經
    查：
（一）前開事實欄所載被告於八十七年十月三十一日，與「甲○○○商行」簽訂動產
      擔保附條件買賣契約，購買ＯＢＦ－四一三號號光陽牌機車，約定分期付款期
      間自八十七年十一月三十日起至八十八年十月三十日止，每期應繳付六千一百
      四十元整，並約定標的物存放地點為契約所載之乙○○住址即彰化縣社頭鄉廣
      興村圳仔巷七號，在貸款未還清之前，被告不得將前開自用小客車任意遷移、
      出賣、出質、移轉或為其他處分，致「甲○○○商行」陷於錯誤認被告有意願
      清償貸款，而與訂定動產抵押契約並交付上開機車等情，除據「甲○○○商行
      」林素瑛已於偵查中指訴在卷外（見九十二年度偵緝字第二四○號偵查卷第十
      九、二十頁）；且有附條件買賣（分期付款）保證書、車輛借用約定承諾切結
      書、本票、臺中大墩路郵局存證信函第八八六號等影本各一件附卷可證（見八
      十九年度偵字第八四七號偵查卷第九至十一頁）。
（二）基於前述事證，可知被告於本院準備及簡式審判程序所為自白屬實，本件事證
      已明，被告所犯詐欺犯行，足可認定。
二、核被告所為，係犯刑法第三百三十九條第一項之詐欺取財罪。被告與陳惠娟二人
    間具有犯意聯絡及行為分擔，為共同正犯。爰審酌被告並無前科，有臺灣高等法
    院被告全國前案紀錄表一紙可參，素行良好，一時失慎，參與本件犯行，該詐欺
    所得之機車非由被告使用，獲利非鉅，且事後坦承犯行，態度良好等一切情狀，
    量處如主文所示之刑，並諭知如易科罰金之折算標準（按被告行為後，刑法第四
    十一條業於九十年一月十日修正公布，同年月十二日生效，修正後刑法第四十一
    條第一項前段規定「犯最重本刑為五年以下有期徒刑以下之刑之罪，而受六個月
    以下有期徒刑或拘役之宣告，因身體、教育、職業、家庭之關係或其他正當事由
    ，執行顯有困難者，得以一元以上三元以下折算一日，易科罰金。」，與修正前
    刑法第四十一條規定「犯最重本刑為三年以下有期徒刑以下之刑之罪，而受六個
    月以下有期徒刑或拘役之宣告，因身體、教育、職業、家庭之關係，執行顯有困
    難者，得以一元以上三元以下折算一日，易科罰金。」不同。比較新舊法結果，
    以新法較有利於行為人，故依刑法第二條第一項前段規定，應適用裁判時之法律
    即修正後刑法第四十一條第一項前段之規定，併此敘明）。
據上論斷，應依刑事訴訟法第二百七十三條之一第一項、第四百五十二條、第二百九
十九條第一項前段，刑法第二十八條、第三百三十九條第一項、修正後刑法第四十一
條第一項前段，罰金罰鍰提高標準條例第一條前段、第二條，判決如主文。
案經檢察官丙○○到庭執行職務
中    華    民    國      九十三      年      九      月      二十七    日
                                  臺灣臺中地方法院刑事第十二庭
                                          法  官  劉  兆  菊
右正本證明與原本無異。
如不服本判決，應於送達後十日內向本院提出上訴狀（須附繕本），上訴於臺灣高等
法院臺中分院。
                                          書記官
中      華      民      國      九十三      年      九    月   二十七  日
附錄論罪科刑法條
中華民國刑法第三百三十九條
(普通詐欺罪)
意圖為自己或第三人不法之所有，以詐術使人將本人或第三人之物交付者，處五年以
下有期徒刑、拘役或科或併科一千元以下罰金。
以前項方法得財產上不法之利益或使第三人得之者，亦同。
前二項之未遂犯罰之。
